【裁判字號】    92,交聲,1048
【裁判日期】    921024
【裁判案由】    聲明異議
【裁判全文】
臺灣臺中地方法院交通事件裁定                  九十二年度交聲字第一四八號
    原處分機關  交通部公路總局台中區監理所
    異議人即
    受處分人    甲○○
右列受處分人因違反道路交通管理處罰條例案件，對於交通部公路總局台中區監理所
九十二年九月十五日所為之裁決（中監違字第裁六○─ＪＣ0000000號裁決書
），聲明異議，本院裁定如左：
    主  文
異議駁回。
    理  由
一、原處分機關略以：本案係南投縣警察局集集分局舉發受處分人甲○○駕駛車號Ｏ
    Ｗ─１２５６號自小客車於九十二年九月十四日十六時五十四分許，在台十六線
    十五點五公里處，因「未帶駕照」違規，受處分人於九十二年九月十五日到案，
    經查受處分人之駕照於九十二年九月二日因「持逾期駕照駕車（並扣逾期駕照乙
    枚）」，該所遂於九十二年九月十五日以中監違字第裁六○─ＪＣ000000
    0號裁決書，裁處受處分人「無照駕駛」罰鍰新台幣八千四百元整，逾期則依裁
    決書處罰主文規定裁處，於法並無不合等語。
二、本件異議人即受處分人甲○○則以：本人因駕照逾期，於九月二日被開單，該員
    警向本人表示，駕照先交管，七天後再到監理所換照即可，但七天後是九月九日
    ，因遇中秋連續假期，本人預計於繳費期限內即九月十五日星期一至監理所辦理
    換照，本人於九月十四日全家出遊，於回程途中遇上員警攔檢，本人出示紅單，
    表明駕照在監理所，該員警表示開立未帶駕照，九月十五日至監理所換發後，再
    繳款三百元即可。本人於九月十五日早上至監理所繳交第一張逾期罰單後，便到
    換證處換發新駕照，取得新照後再到違章繳費處，欲繳費時，承辦人員告知要再
    罰一次逾期，共要二千一百元，本人表示三十分鐘前才繳過，該員又查一查電腦
    資料，幾分鐘後告知本人要以無照駕駛處罰八千四百元，並影印一張條文交給本
    人，在此之前，本人並不知道有此類條款，身為執法人員及監理人員都不清楚，
    何況是我們一般小市民，第一張罰單並未載明逾期駕照被交管，不可再駕駛汽車
    ，也未口頭告知，本人若知有此條例，絕不會知法犯法，本人因為疏忽逾期未換
    照，甘願受罰，但第二張罰單，要處罰無照駕駛，本人不服，爰聲明異議云云。
三、按汽車駕駛人，未領有駕駛執照駕車者，處新台幣六千元以上一萬元二千元以下
    罰鍰，道路交通管理處罰條例第二十一條第一項第一款訂有明文；復依違反道路
    交通事件統一裁罰標準表規定，裁處罰鍰新台幣八千四百元整。經查：本件受處
    分人甲○○駕駛車號ＯＷ─１２５６號自小客車於九十二年九月十四日十六時五
    十四分許，在台十六線十五點五公里處，為南投縣警察局集集分局舉發因「未帶
    駕照」違規，受處分人於九十二年九月十五日到案，經原處分機關查證受處分人
    之駕照早於九十二年九月二日因「持逾期駕照駕車」而遭扣繳，該所遂以中監違
    字第裁六○─ＪＣ0000000號裁決書，裁處受處分人係屬「無照駕駛」違
    規等情，此前揭舉發通知單二紙、違規查詢報表及交通部八十五年七月十六日交
    路（86）字第○○四六四三號函等在卷足憑。異議人雖辯稱不知有此類條款云云
    ，惟按人民違反法律上之義務而應受行政罰之行為，法律無特別規定時，雖不以
    出於故意為必要，仍須以過失為其責任條件，但應受行政罰之行為，僅須違反禁
    止規定或作為義務，而不以發生損害或其危險為其要件者，推定為有過失，於行
    為人不能舉證證明自己無過失時，即應受處罰（司法院大法官會議釋字第二七五
    號解釋參照）。查受處分人既有上開違反規定之行為，縱使受處分人並非出於故
    意，惟揆諸前揭解釋意旨，亦不得以不知法律規定，作為免責之理由。從而，受
    處分人既然確有前揭違規行為，原處分機關依法裁處受處分人罰鍰新台幣八千四
    百元，並無違誤，本件異議為無理由，應予駁回。
四、據上論斷，應依道路交通管理處罰條例第八十七條第二項、道路交通案件處理辦
    法第十九條，裁定如主文。
中      華      民      國    九十二    年     十       月    廿四      日
                                        臺灣臺中地方法院交通法庭
                                            法  官  王  靜  秋
右正本證明與原本無異。
如不服本裁定應於送達後五日內向本院提出抗告狀。
                                            書記官
中      華      民      國    九十二    年    十      月    二十四      日


司法院資訊處製作；財團法人民間司法改革基金會備份。
